【裁判字號】    99,刑智上訴,5
【裁判日期】    990913
【裁判案由】    違反著作權法等
【裁判全文】
智慧財產法院刑事判決
                                   99年度刑智上訴字第5號
上 訴  人
即 被  告  甲○○（原名許耀堂.
選任辯護人  周金城律師
            鄒志鴻律師
            彭若晴律師
上列上訴人因違反著作權法等案件，不服臺灣新竹地方法院97年
度訴字第1274號，中華民國98年11月6 日第一審判決（起訴案號
：臺灣新竹地方法院檢察署96年度偵續一字第20號），提起上訴
，本院判決如下：
    主    文
原判決撤銷。
甲○○共同以犯意圖銷售而擅自以重製於光碟之方法侵害他人之
著作財產權為常業，處有期徒刑壹年陸月，減為有期徒刑玖月。
扣案如附表八所示之物均沒收。
    事    實
一、甲○○前因違反著作權法案件，經台灣新竹地方法院86年度
    易字第906 號刑事判決判處有期徒刑2 月，嗣經臺灣高等法
    院86年度上易字第6409號刑事判決駁回上訴確定，而於民國
    87年3 月17日易科罰金執行完畢。嗣因違反著作權法案件，
    經台灣高等法院94年度上更二字第780 號刑事判決判處有期
    徒刑1 年2 月，並經最高法院95年度台上字第3240號刑事判
    決駁回上訴確定，嗣經臺灣高等法院96年度聲減字第1863號
    刑事裁定減為有期徒刑7 月確定，於96年3 月31日入監執行
    ，並於96年10月30日縮刑期滿執行完畢（均不構成累犯）。
二、緣乙○○（原名賴韋成涉違反著作權法等案件，經本院97年
    度刑智上更（一）字第13號刑事判決判處有期徒刑1 年8 月
    ，減為有期徒刑10月確定）於94年6 月間，以新臺幣（下同
    ）120 萬元之代價向甲○○之父許景輝頂讓擺放在新竹市○○路40巷25之1 號3 樓之16處所之盜版遊戲光碟、電腦、
    DVD 燒錄機、VCD 燒錄機、雷射印表機、噴墨印表機及自動
    換片光碟印表機等機器設備與新竹市○○路35號建億玩具行
    之店面（許景輝涉違反著作權法案件，經本院97年度刑智上
    更（一）字第13號刑事判決判處有期徒刑1 年，減為有期徒
    刑6 月確定）。甲○○、乙○○均明知附件所示之商標圖樣
    ，分別係日商新力電腦娛樂股份有限公司（下稱新力公司）
    、日商世雅企業股份有限公司（下稱世雅公司）、美商微軟
    公司（下稱微軟公司）、臺灣光榮綜合資訊股份有限公司（
    下稱光榮公司）向經濟部智慧財產局（前身經濟部中央標準
    局、下稱智慧局）依法申請註冊登記，而取得使用於如附件
    所示指定商品之商標權，其商標圖樣、商標權人、註冊證號
    碼、商標權期間及指定使用商品之範圍均詳如附件所示，現
    仍於商標權期間及延展商標權期間內，未經上揭商標權人之
    同意，不得於同一商品上使用相同之商標圖樣，亦不得販賣
    上開仿冒商標之商品，甲○○、乙○○並明知如後事項：
（一）如附表一至三所示Play Station2（下稱PS2）、Play
      Station （下稱PS）系爭遊戲光碟片經由電視遊樂器主機
      執行後，在電視影像畫面會呈現如附件編號1 、2 所示之
      「PS設計圖」、「PlayStation 」等商標圖樣，且如附表
      一所示遊戲光碟表面亦有上述商標圖樣。另附表三之PS系
      統遊戲光碟透過電視遊樂器主機執行時，在螢幕或電視畫
      面上會出現新力公司之「Licensed by Sony Computer
      Entertainment Inc.」等文字，用以表明為新力公司所製
      造或授權製造之意思。如附表四之SS系統遊戲光碟、附表
      五之DC系統遊戲光碟，經由電視遊樂器之執行，在電視畫
      面上均會出現如附件編號3 「SEGA」之商標及「Producte
      d by or Under Licensed from Sega Enterprises, Ltd.
       」 等文字，用以表示該光碟片為世雅公司所製造或授權
      製造之意思。如附表六所示之遊戲光碟，經由電視遊樂器
      之執行，在電視畫面上會出現如附件編號4 「XBOX」之商
      標圖樣。如附表七所示之遊戲光碟，經由電視遊樂器之執
      行，在電視畫面上會出現如附件編號5 「KOEI」之商標圖
      樣，且部分遊戲光碟表面亦有上述商標圖樣。
（二）如附表一至三所示PS2 、PS系統遊戲光碟內含之「PlaySt
      -ation Programmer Tools 或PlayStation Library Code
      -s」及「Programmer Tools for the PlayStation2 comp
      -uter entertainment system,version 2.0或Library Cod
      -es for the PlayStation2 computer entertainment sy
      -stem, version 2.0）電腦程式著作（下稱Library Prog
      rams電腦程式著作）分別係新力公司為使PS、PS 2系統遊
      戲光碟軟體可對應置入PS、PS2 電視遊樂器主機平台執行
      ，其為新力公司享有著作權之電腦程式著作。甲○○、乙○○亦明知如附表六「XBOX」系統遊戲光碟內所儲存之「
      XBOX Development Kit」軟體遊戲開發套件及「Halo」遊
      戲軟體，均為微軟公司享有著作權之電腦程式著作。上開
      著作依據35年中美友好通商航海條約、82年7 月16日簽署
      生效之「北美事務協調委員會與美國在臺協會著作權保護
      協定」、我國著作權法第4 條之規定，以及91年1 月1 日
      簽署生效之世界貿易組織（WTO ）中之與貿易有關之智慧
      財產權協定（TRIPS ），均為受我國著作權法保護之著作
      ，非經新力公司、微軟公司之同意或授權，不得意圖銷售
      而擅自重製或以移轉所有權之方法散布。
三、甲○○、乙○○竟共同基於意圖欺騙他人於同一商品使用相
    同他人註冊商標之圖樣之商品、販賣仿冒商標商品、行使偽
    造準私文書之概括犯意聯絡及意圖銷售而擅自以重製於光碟
    之方法侵害他人之著作財產權為常業之犯意聯絡，並於94年
    10月間某日起，未經新力公司、世雅公司、微軟公司及光榮
    公司之同意或授權，由乙○○在新竹市○○路40巷25之1號3
    樓之16處所，利用上開電腦、機器設備，將上開電腦程式著
    作及如附件所示商標，重製於空白光碟片內，並於部分光碟
    片上印製如附件所示之商標，足以生損害於新力公司、微軟
    公司之著作財產權、商標權及世雅公司、光榮公司之商標權
    ，甲○○則負責建億玩具行之營運，並提供其所申請之帳號
    akira123abc@yahoo.com.tw電子郵件信箱供乙○○上網刊登
    販賣重製盜版遊戲光碟之訊息，渠等並以月薪2 萬5 千元及
    3 萬元之代價，先後僱用同具有上開犯意聯絡之員工丁○○
    丙○○，上班時間各為每日上午11時許起至下午16時許止、
    每日下午16時許起至下午22時許止（丁○○與丙○○所涉違
    反著作權法案件，業經台灣新竹地方法院95年度訴字第903
    號宣示判決筆錄均判處有期徒刑1 年，減為有期徒刑6 月，
    各緩刑3 年在案），在建億玩具行內，以每片180 元之代價
    ，販賣乙○○所重製並陳列在店內架上之盜版遊戲光碟予不
    特定顧客，如店內無顧客所需之遊戲光碟，丙○○與丁○○
    會提供目錄供顧客挑選並填寫訂單後，再交由乙○○重製後
    寄交顧客，甲○○、乙○○、丙○○及丁○○並以重製之盜
    版遊戲光碟加以販賣之所得，恃以維生。嗣於95年1 月3 日
    下午21時10分許，為警持搜索票在新竹市○○路35號及新竹
    市○○路40巷25之1 號3 樓之16當場查獲，並扣得如附表八
    所示之物，始得悉上情。
四、案經新力公司、微軟公司及光榮公司訴由內政部警政署保安
    警察第二總隊第一大隊第三中隊報請臺灣新竹地方法院檢察
    署檢察官偵查起訴。
    理  由
壹、程序部分：
一、按證人、鑑定人依法應具結而未具結者，其證言或鑑定意見
    ，不得作為證據，刑事訴訟法第158 條之3 定有明文。所謂
    依法應具結而未具結者，係指檢察官或法官依刑事訴訟法第
    175 條之規定，以證人身份傳喚被告以外之人，即證人、告
    發人、告訴人、被害人、共犯或共同被告到庭作證，或雖非
    以證人身分傳喚到庭，而於訊問調查過程中，轉換為證人身
    分為調查時，此時渠等供述之身分為證人，則檢察官、法官
    自應依本法第186 條有關具結之規定，命證人供前或供後具
    結，其陳述始符合第158 條之3 之規定，而有證據能力。倘
    檢察官或法官非以證人身份傳喚而以告發人、告訴人、被害
    人或共犯、共同被告身份傳喚到庭為訊問時。例如，刑事訴
    訟法第71條、第219 條之6 第2 項、第236 條之1 第1 項、
    第248 條之1 、第271 條第2 項、第271 條之1 第1 項。其
    身份既非證人，其與依法應具結之要件不合，縱使未命其具
    結，係屬檢察官或法官調查證據職權之適法行使，自無違法
    可言。本件告訴人新力公司代理人戊○○於警詢、偵查之指
    述（參照95年度核退字第9 號卷第28至30頁，下稱核退字第
    9 號卷；95年度偵字第1302號卷第64至65頁，下稱偵字第13
    02號卷）、微軟公司代理人陳玉敏於警詢之指述（偵字第13
    02號卷第11至13頁）及光榮公司代理人陳文銓於警詢之指述
    （參照核退字第9 號卷第42至43頁），固係被告以外之人於
    審判外之言詞陳述，然渠等均係以告訴人代理人身分到場陳
    述，依上開說明，其身分既非證人，自與依法應具結之要件
    不合，縱使未命其具結，其陳述亦非違法，而當然不得作為
    證據，自應審酌是否符合刑事訴訟法第159 條之1 至第159
    條之5 之情形。
二、按被告以外之人於審判外之言詞或書面陳述，除法律有規定
    者外，依刑事訴訟法第159條第1項規定，固不得作為證據。
    惟被告以外之人於審判外之陳述，經當事人於審判程序同意
    作為證據，法院審酌該言詞陳述或書面陳述作成時之情況，
    認為適當者，亦得為證據；當事人、代理人或辯護人於法院
    調查證據時，知有上開刑事訴訟法第159條第1項不得為證據
    之情形，而未於言詞辯論終結前聲明異議者，視為有前項之
    同意，刑事訴訟法第159 條之5 定有明文。查證人許帥斌、
    丙○○、乙○○即賴偉成、李次元、徐林火珠、許景輝於偵
    查中之陳述，雖屬被告以外之人於審判外之陳述。惟本院審
    酌被告、辯護人及檢察官均同意該等證述作為證據，且該等
    陳述作成時之情況，核無違法取證及證明力明顯過低之瑕疵
    ，其為證明犯罪事實所必要，以之作為證據亦為正當。參諸
    渠等於偵查中之陳述，業經檢察官諭知證人有具結之義務及
    偽證之處罰，並命朗讀結文具結擔保其證言之真實性後，以
    證人身份在檢察官面前完整、連續陳述其親身經歷，有結文
    在卷為憑（偵字第1302號卷第43、85、86、145 頁；96年度
    偵續一字第20號卷第77至79頁，下稱偵續一字第20號卷）。
    職是，足認渠等之上開陳述，堪認為適當，依刑事訴訟法第
    159 條之5 第1 項規定，自得作為證據。
三、按被告以外之人於審判外之言詞或書面陳述，除法律有規定
    者外，不得作為證據；被告以外之人於偵查中向檢察官所為
    之陳述，除顯有不可信之情況者外，得為證據；被告以外之
    人於檢察事務官、司法警察官或司法警察調查中所為之陳述
    ，與審判中不符時，其先前之陳述具有較可信之特別情況，
    且為證明犯罪事實存否所必要者，得為證據。刑事訴訟法第
    159 條第1 項、第159 條之1 第2 項、第159 條之2 分別定
    有明文。刑事訴訟法第159 條第1 項之立法本旨，認為證人
    於審判外之言詞或書面陳述，屬於傳聞證據，除當事人無從
    直接對於原供述者加以詰問，以擔保其真實性外，法院亦無
    法直接接觸證人而審酌其證言之憑信性，違背直接審理及言
    詞審理之主義，原則上不認其有容許性，自不具證據能力。
    例外情形，係該項證據具有必要性及信用性情況者，即有具
    證據能力。諸如刑事訴訟法第159 條之1 至之5 情形，例外
    認其有證據能力。因法院未於審判期日傳喚相關證人到庭，
    案件僅能依靠該等證人於審判外之陳述以為判斷之情形，故
    應就該等審判外供述證據嚴格依照刑事訴訟法第159 條之1
    至之5 所定要件檢視各該證人之供述，作為證據之資格。倘
    法院經當事人聲請傳喚證人到庭接受檢辯雙方之交互詰問，
    是法院既已透過直接、言詞審理方式檢驗過該證人先前之證
    詞，當事人之反對詰問權亦受到保障得以完全行使之情況下
    ，該等審判外證據除有其他法定事由，應認該審判外供述已
    經由審判程序之詰問檢驗，而取得作為證據之資格。故審判
    外供述與審判中供述相符部分，顯然已經構成具備可信之特
    別情狀，當然有證據資格，可強化該證人供述之可信度。其
    不符部分，當可作為檢視審判中所為供述可信與否之彈劾證
    據。甚者，其不符部分係於司法警察、檢察事務官調查中之
    供述，作為認定被告犯罪與否或不構成犯罪與否之證據，僅
    需依照刑事訴訟法第159 條之2 規定，斟酌其審判外供述作
    成外部環境、製作過程、內容、功能等情況認為之前供述較
    為可信，即可取得證據之資格，而作為認定事實之證據資格
    （參照最高法院94年度台上字第2507號、95年度台上字第25
    15號判決）。經查：證人許帥斌、丙○○、乙○○即賴偉成
    於警詢中之陳述（核退字第9 號卷第1 至18頁），雖屬被告
    以外之人於審判外之陳述。惟證人許帥斌、丙○○、乙○○
    即賴偉成於原審及本院審理時業經交互詰問，已足以保障被
    告之詰問權（原審卷二第101 至148 頁；本院卷第427 至
    446 頁）。職是，上開證人於警詢時不利於被告之陳述，雖
    屬被告以外之人於審判外之陳述，惟經由審判程序之詰問檢
    驗，而取得作為證據之資格，渠等與法院審理中之證詞相符
    部分，已具備可信之特別情狀，自有證據能力。至渠等審判
    中之證述與警詢不符部分，仍容許以之作為彈劾其等於法院
    審理時所為陳述之憑信性，用以爭執其先後不一致陳述之證
    明力。
四、本院以下援引之其餘證據資料，其中關於刑事訴訟法第164
    條第2 項規定，證物如為文書部分，係屬證物範圍。該等可
    為證據之文書，已經依法踐行調查證據之程序，即提示或告
    以要旨，自具有證據能力。再者，被告以外之人於審判外之
    書面陳述，被告、辯護人及檢察官均不爭執其證據能力，本
    院審酌該等書面作成時之狀況，認並無不宜作為證據之情事
    ，依刑事訴訟法第159 條之5 第2 項規定，自得作為證據。
貳、實體部分：
一、訊據被告甲○○固坦認上開akira123abc@yahoo.com.tw電子
    郵件信箱為其所申請，並於另案被告丙○○、丁○○至建億
    玩具行應徵時在場，並曾有一、兩次代乙○○交付薪水予丙○○、丁○○等事實。惟矢口否認有何成立共同正犯違反著
    作權法、商標法、行使偽造準私文書之犯行。並辯稱：伊非
    建億玩具行之負責人，亦無實際參與店內業務之經營，
    akira123abc@ yahoo.com.tw 帳號是伊申請給伊父使用，伊
    就嗣後所發生之情事均不清楚，伊未僱用另案被告丙○○與
    丁○○，伊就本案僅有幫助之行為云云。經查：
（一）扣案之附表一至七所示之遊戲光碟，均屬盜版光碟一節，
      除為被告所不爭執（參照原審卷第181 頁），核與另案被
      告乙○○、丙○○、丁○○於警詢、偵查及另案準備程序
      中供述情節大致相符（參照核退字第9 號卷第4 、5 、97
      頁；偵字第1302號卷第36至38、40頁；臺灣新竹地方法院
      95年度訴字第903 號卷第40至41頁），並據新力公司告訴
      代理人戊○○於警詢與偵查中，微軟公司告訴代理人陳玉
      敏、光榮公司告訴代理人陳文銓於警詢中指訴綦詳（參照
      核退字第9 號卷第28至30頁；偵字第1302號卷第11至13、
      42至45、64至65頁）。有關告訴人新力公司部分，有中華
      民國商標註冊號數：第00710454號、00672666號商標註冊
      證各乙紙、智慧局商標資料檢索服務列印資料2 紙、臺灣
      國際專利法律事務所法務助理戊○○出具之鑑視證明乙份
      及所附照片共4 張、PS及PS2 系統遊戲光碟之勘驗照片共
      11張（參照核退字第9 號卷第38至41、32至37、91至92頁
      ）。有關告訴人世雅公司部分，有經濟部中央標準局註冊
      號數：第2490 70 號商標註冊證、智慧局商標資料檢索服
      務列印資料各乙紙、臺灣新竹地方法院檢察署95年11 月7
      日勘驗筆錄乙份及所附勘驗照片共36張（參照偵字第1302
      號卷第92至117 頁）。有關微軟公司部分，有智慧局商標
      資料檢索服務列印資料乙紙（商標註冊號數：00000000號
      ）、告訴人微軟公司所提供之95年2 月8 日勘驗清冊暨其
      所附照片（參照95年度他字第1440號卷第6 至15頁，下稱
      他字第1440號卷；經調取本院97年度刑智上更（一）字第
      13號卷外放，以資料夾裝訂形式之表冊，其中編號1 至
      100 ，計200 張照片，參照第1 冊，編號101 至179 ，計
      158 張照片，參照第2 冊）等附卷可稽。
（二）被告雖辯稱：伊未僱用證人丙○○、丁○○在建億玩具行
      販賣盜版光碟云云。惟依據證人丙○○、丁○○於警訊、
      偵查中及另案準備程序時所述，均可證明證人丙○○、丁○○均受雇於被告，茲說明如後：
    1.證人丙○○於警詢時證述：伊受僱於被告，每月薪資由被
      告支付，建億玩具行之實際負責人是另案被告乙○○，被
      告擔任店長等語（參照核退字第9 號卷第11頁）。嗣後於
      偵查中雖稱：伊在建億玩具行工作係向另案被告乙○○應
      徵與支付薪水等語（參照偵字第1302號卷第39頁），或稱
      ：伊在路上看見建億玩具行係電玩店，進去後遇見被告面
      試，被告說工作內容是幫忙顧店，每月薪水，有時被告自
      己拿給伊，有時託另案被告乙○○拿給伊，倘受僱期間店
      內出事，是由另案被告乙○○出面，至於店內事情則由被
      告處理等語（參照偵續一字第20號卷第66至69頁）。又於
      原審審理行交互詰問時具結證稱：應徵時主要是另案被告
      乙○○在問問題，被告有在旁邊搭話，工作內容主要由另
      案被告乙○○指定，薪水主要是另案被告乙○○親自拿給
      伊，記得有一次是被告交予伊等語（參照原審卷第102 至
      103 、109 頁）。復於本院審理行交互詰問時具結證稱：
      應徵時係另案被告乙○○對伊面試，被告有在旁，工作內
      容主要由另案被告乙○○指定，薪水由另案被告乙○○交
      付，有一次是被告拿給伊，被告使用akira123abc@yahoo.
      com.tw電子郵件信箱，被告有告訴伊進貨之事情，伊有問
      題會詢問被告，被告亦會修理主機等語（參照本院卷第
      434 至440 頁）。自上開證人丙○○之證言可知，被告有
      參予證人丙○○面試應徵、交付薪資、提供電子郵件信箱
      、指示進貨及修理主機等重要店務工作。
    2.證人丁○○於警詢時證述：伊受僱於被告，每月薪資由被
      告支付，建億玩具行之實際負責人是另案被告乙○○，被
      告則擔任店長等語（參照核退字第9 號卷第16頁）。嗣後
      於偵查中或稱：是另案被告乙○○僱用伊，薪水有時候是
      被告直接拿錢給伊，實際上係另案被告乙○○給付，因給
      付較多次等語（參照偵字第1302號卷第36頁）。或稱：應
      徵時是被告面試，有說工作內容是銷售、收款，被告交薪
      水予伊，實際受僱於被告，負責人是另案被告乙○○，大
      事情由另案被告乙○○出面，一般性事務由被告負責等語
      （參照偵續一字第20號卷第71至72頁）。又於原審審理時
      結證稱：應徵時另案被告乙○○面試，被告有在場，但沒
      有與伊講話，另案被告乙○○交付薪水次數較多，被告有
      給1 或2 次等語（參照原審卷第118 至119 、121 頁）。
      證人丙○○、丁○○雖於原審審理時均證稱：審理時說的
      比較實在，被抓時頭腦一片空白，思緒混亂云云（參照原
      審卷第114 、129 頁）。復於本院審理行交互詰問時具結
      證稱：應徵時係另案被告乙○○對伊面試，被告沒有在旁
      ，工作內容主要由另案被告乙○○指定，薪水由另案被告
      乙○○交付，被告會修理主機等語（參照本院卷第441 至
      445 頁）。自上開證人丁○○之證言可知，被告有參予證
      人丁○○面試應徵、交付薪資、指示工作及修理主機等重
      要店務工作。
    3.衡諸經驗法則，當事人或證人於案發時之供述距離案發時
      間最近，較少權衡利害得失或受他人干預，所為供述應較
      為接近事實。參諸證人乙○○於原審審理時結證稱：證人
      丙○○、丁○○應徵時，店裡面無其他人，證人丙○○、
      丁○○之薪水均是伊交付較多，因伊有1 次在台北有事，
      請被告幫伊發薪水等語（參照原審卷第134 至135 頁）。
      復於本院審理時結稱：證人丙○○、丁○○應徵時，被告
      不在場，因伊有1 次請被告幫伊發薪水等語（參照本院卷
      第427 至433 頁）。準此，證人丙○○、丁○○就應徵時
      被告是否在場一節，其證言已與證人乙○○所述有所矛盾
      。
    4.證人丙○○、丁○○就渠等所證關於被告代為發放薪水之
      情形亦有歧異之處。證人丙○○證述：被告將薪水裝在信
      封袋裡面給伊，信封口未封，且薪水固定就是每個月5 日
      發，被告那時候拿過來，伊就知道是薪水等語（參照原審
      卷第109 至110 頁）。而證人丁○○則證述：薪水置於牛
      皮紙袋信封，上面載明該月薪水金額，被告是將薪資袋放
      櫃檯桌上，而去處理主機等語（參照原審卷第121 至122
      頁）。證人乙○○於原審審理時證述：伊以現金發薪水予
      員工，每個月5 日或10日發。有當面交付或告訴員工自己
      至某處領，有時就叫員工至抽屜拿，不夠再補發，故員工
      於抽屜裡面數現金，有時候會將薪水裝在牛皮紙袋之薪水
      袋而親自交給等語（參照原審卷第146 頁）。嗣於本院審
      理時證稱：伊從收銀機取出現金置於薪水袋中交予員工等
      語（參照本院卷第430 頁）。職是，證人乙○○既非每次
      均將薪水當面交予證人丙○○、丁○○，遇發薪日如臨時
      有事，無法親自當面交付薪水時，自可循慣例請證人丙○○、丁○○先行至抽屜內領取同額之現金，何須大費周章
      央請被告代為發放，實匪夷所思而啟人疑竇？益徵上開證
      人丙○○、丁○○及乙○○於原審與本院之證述，實為迴
      護被告而故為避重就輕之舉，殊難憑採。
    5.證人丙○○、丁○○雖曾於偵查中、原審及本院審理時否
      認受被告僱用等情，惟渠等於原審與本院審理行交互詰問
      時所為之證言，既有如上與證人乙○○所述迥異之處，即
      難信為真實，應以渠等於警詢距查獲時間較近時所為受被
      告僱用之證詞為可採。再者，證人丙○○、丁○○雖於原
      審審理時均證稱；約查獲前半年開始在建億玩具行擔任店
      員云云（參照原審卷第102 、118 頁），惟渠等於偵查中
      及另案準備程序時均供述：自94年10月間開始在建億玩具
      行工作等語明確（參照偵字第1302號卷第35、38至39頁；
      臺灣新竹地方法院95年度訴字第903 號卷第40至41頁）。
      衡諸證人丙○○、丁○○於原審作證時距離本案為警查獲
      時近4 年，人之記憶會隨時間之經過而逐漸模糊，此乃經
      驗法則之必然，而證人丙○○、丁○○於原審與本院審理
      時所為之證詞，復有如上諸多迴護被告之處，是認定被告
      僱用證人丁○○、丙○○之時間，應以證人丙○○、丁○○於警詢、偵查中及另案準備程序時所述為準。職是，被
      告自94年10月間起先後僱用證人丁○○、丙○○在建億玩
      具行擔任店員一節，堪以認定。
    6.證人丙○○於偵查中證述：被告及另案被告賴韋成即乙○○均會來店內或打電話交代事情，大部分是打電話。被告
      平常會去店裡交代事情。被告偶爾會問進貨之事情及東西
      如何擺設。被告打電話來交代要訂什麼貨、價格等問題。
      被告打電話來店內交待事情，伊有接過幾次，約1 星期1
      通電話，伊當時剛就任時，不清楚店內流程，所以被告打
      電話告訴伊如何進貨、電腦如何運作及個人主機維修事宜
      。被告不常至店內，1 個月只有2 至3 次，被告僅是四處
      觀看，並與員工聊天，沒有指示何事，伊對店務不暸解時
      會問被告，被告會告知。被告約2 、3 天來店1 次，通常
      是來看員工有無在偷懶，有時指導店內擺設。被告會來看
      店內缺什麼，要員工向廠商補貨。被告是2 、3 天來1次
      ，有時候1 個月來2 、3 次等語（參照偵字第1302號卷第
      39至40頁；96年度偵續字第18號卷第45頁，下稱偵續字第
      18號卷；偵續一字第20號卷第68至69頁）。嗣後雖於原審
      審理時改稱：在任職期間內，被告有來過店裡，大概1個
      禮拜來1 、2 次，來店裡待之時間不一定，在店裡有時會
      與伊聊天，問伊之工作情形，是否習慣等語（參照原審卷
      第104 頁）。復於本院審理時另稱：被告不經常在店內，
      係自己至店內聊天或維修主機等語（參照本院卷第437 頁
      ）。
    7.證人丁○○於警詢時證述：被告平日會主動打電話至店裡
      交代事情等語（參照核退字第9 號卷第18頁）。證人丁○○嗣後於偵查中證稱：被告及賴韋成會主動打電話來交代
      事情，賴韋成交代比較多。交代有無缺什麼貨、賣出什麼
      等，其與來店內詢問的事情差不多。是丙○○向伊表示，
      伊只有接到被告1 次電話，被告叫伊要把店內顧好，要補
      貨。伊知道被告要員工訂電玩雜誌、周邊商品等，約1 個
      月補1 次。賴韋成偶而要求補貨有，被告比較多。伊印象
      中是2 星期來1 次，1 個月約3 至4 次，被告有店內之鑰
      匙，偶而會至店內後面放置物品之地方等語（參照偵字第
      1302號卷第38頁；偵續字第18號卷第44頁；偵續一字第20
      號卷第72至73頁）。證人丁○○嗣後雖於原審審理時改稱
      ：如店內有缺貨，就看哪些沒有就去補，不然就是向其他
      廠商叫貨。丙○○有叫伊去補貨，係乙○○要員工做補貨
      的動作。印象中只有乙○○指示渠等補貨，被告有問主機
      有沒有要修理，如有的話會過來。被告沒有建億玩具行之
      鑰匙，因有時伊看到門打開，被告一個人在店裡面等語（
      參照原審卷第126 頁）。復於本院審理時稱：每星期1 至
      2 次，被告會告訴伊如何進貨，伊有問題會問被告，被告
      會修理主機（參照本院卷第440 頁）。
    8.本院互相勾稽上開證人丙○○、丁○○之內容可知，證人
      丁○○就被告曾否指示其補貨及被告有無建億玩具行之鑰
      匙等事實，前後證述已有不一。再者，細鐸證人丙○○、
      丁○○於警詢、偵查之證言，渠等固就被告出現在建億玩
      具行之頻率前後證述稍有出入，惟就被告曾就店內經營事
      務，諸如商品之進貨、補貨等相關事宜指示證人之重要情
      節即屬一致。益徵證人丙○○、丁○○於原審與本院審理
      時所為上開證言，應係故為迴護被告所為，不足憑採。職
      是，證人丙○○、丁○○於警詢、偵查中關於被告指示證
      人丙○○、丁○○店內事務所為之證詞，應屬可採。
（三）被告雖於原審審理時辯稱：1 個禮拜至建億玩具行2 或3
      次，均係教導另案被告乙○○如何修理電視遊樂器，沒有
      代價，因伊對此方面很有興趣，並沒有教導員工如何擺貨
      品或補貨，只是有時看到員工在打混，會叨念云云（參照
      原審卷第177 頁）。惟查：
    1.證人丁○○雖於原審審理時證稱：伊擔任店員期間，被告
      有至店內，1 星期來2 至3 次。如維修主機數量過多，就
      待較久，在現場修理。店內之客人主機係被告修理。被告
      每次來店內大部分均在修理主機。主機費用均已寫在維修
      單之維修金額。是乙○○要伊收錢，因其上有寫價錢，就
      是要收錢。收的這些錢與店裡面出賣其他東西的錢有分開
      放置，有將修主機之錢與其他款項分開。乙○○叫伊分開
      等語（參照原審卷第122 至126 、128 至129 頁）。
    2.惟證人乙○○於原審審理時結證稱：店內除提供盜版光碟
      外，會幫客人維修主機。伊負責這部分工作。店內的人或
      其他人不會至店裡面修主機，倘私底下有的話，伊不知道
      ，如維修部分有不懂得處，伊會請教被告。被告至建億玩
      具行時，伊會在場，伊與被告不熟，伊請被告幫忙處理，
      是伊聯絡，被告未主動前往，是伊打電話要被告來店，約
      1 或2 個星期，伊碰到問題會打電話給被告。被告來店內
      ，頂多待1 個小時。店內抽屜裡面的錢有分門別類的堆放
      ，分1,000 元、500 元、100 元及零錢。店內的錢不會依
      照販賣的種類分別放置。伊維修主機，被告在旁邊教導。
      修主機收之費用及其他店內之營收，均置於同處等語（參
      照原審卷第135 、136 、138 至141 頁）。本院參諸證人
      丁○○與乙○○之上開證言，兩者就何人修理主機，暨修
      主機收之費用與其他店內之營收是否分開，顯然有異。
    3.證人丙○○、丁○○於原審審理時具結證述：被告知道渠
      等在店裡面幫忙賣盜版光碟，因目錄有記載，被告之前是
      店老闆，況被告從事該行業甚久。維修主機處可看到櫃台
      在賣盜版光碟與填單情況。只要懂該行業者，可輕易知悉
      係盜版光碟目錄，很多客人進來就直接翻閱。被告沒有問
      過或制止過店裡不要擺設，因被告均在作自己的事等語（
      參照原審卷第113 、130 至131 頁）。被告亦於原審審理
      時就知悉建億玩具行於另案被告乙○○經營期間有在賣盜
      版光碟之事實坦認無訛（參照原審卷第181 頁）。且有證
      人乙○○當庭繪製之現場圖1 紙在卷為憑（參照原審卷第
      187 頁）。而被告於86、88年間，均在建億玩具行之現址
      即新竹市○○路35號擔任業務員或負責人，並因販賣盜版
      光碟等違反著作權法案件，經法院判處罪刑確定等情，有
      臺灣新竹地方法院86年度易字第906 號、台灣高等法院86
      年度上易字第6409號、94年度上更二字第780 號刑事判決
      等件存卷可查（參照原審卷第92至96頁）。
    4.綜上所陳，被告前因類似之案件遭受刑事追訴處罰，遇此
      恐有觸法疑慮之情形，當避之唯恐不及，詎毫不避嫌地隨
      時進出建億玩具行，且知悉店內有販賣盜版之遊戲光碟等
      違法情事，竟未有任何制止之行為，避免於己身可能因此
      受有刑事追訴之風險，顯與常情有違。況證人丙○○、丁○○先後至建億玩具行應徵，並分別於不同時間開始在建
      億玩具行工作等情，業據證人丁○○、乙○○證述在卷（
      參照原審卷第130 、134 頁）。而被告於該渠等應徵時均
      在場參與，再與證人丙○○、丁○○證稱被告指示店內事
      務等證詞互為勾稽，足證被告知悉建億玩具行內販賣盜版
      遊戲光碟，並於94年10月間先後僱用證人丁○○、丙○○
      在店內從事販賣盜版遊戲光碟之工作，是被告實際參與店
      內業務之營運等情，堪可認定。益徵證人丙○○、丁○○
      於原審與本院審理時證稱：應徵時被告雖有在場，然非受
      被告僱用云云，顯屬迴護被告之詞，即不足以作為對被告
      有利之認定。
（四）被告於92年8 月26日申請akira123abc@yahoo.com.tw電子
      郵件信箱一節，業據被告坦認在卷（參照原審卷第22頁）
      ，並有該帳號之基本資料附卷供參（參照核退字第9 號卷
      第77頁）。另案被告乙○○並利用該帳號上網刊登販賣盜
      版遊戲光碟之訊息等情，亦據證人乙○○於原審審理時結
      證綦詳（參照原審卷第137 頁）。證人乙○○固於警詢時
      否認有利用該帳號在網路上刊登販賣盜版光碟之訊息云云
      （參照核退字第9 號卷第6 頁）。惟證人乙○○於原審審
      理時已就如何利用該帳號上網刊登販賣盜版光碟之細節證
      述明確（參照原審卷第142 至143 頁）。嗣於本院審理時
      證稱其利用帳號販賣盜版光碟（參照本院卷第433 頁）。
      核與卷附雅虎奇摩拍賣賣家「akira123」之銷售網頁列印
      資料內容互為一致（參照核退字第9 號卷第70至76頁）。
      。衡諸證人乙○○於95年1 月3 日為警查獲時，係警察持
      搜索票至其所經營之建億玩具行搜索而當場查獲，上開帳
      號使用之IP位置固係在證人乙○○承租之新竹市○○路40
      巷25號13樓之16處所，此有IP：220.134.238.96之ADSL用
      戶資料存卷可查（參照核退字第9 號卷第89頁）。惟該帳
      號之名義人既非證人乙○○，復查無任何交易成功之訊息
      ，證人乙○○於警詢時就該部分之事實隱匿而未予承認，
      此乃人情之常，不得謂其於審理時坦認有利用該帳號上網
      刊登販賣盜版光碟訊息之證詞全然無據。職是，證人乙○○於原審審理時證述：伊在店內被查獲，倘伊承認使用帳
      號販賣盜版光碟會犯罪，因伊現在監，故承認使用帳戶等
      語（參照原審卷第137 頁），並無悖於常情，是以證人乙○○所證利用該帳號上網刊登販賣盜版遊戲光碟之訊息等
      情，應堪採信。
（五）被告另辯稱：該帳號係伊申請予伊父許景輝使用，並不清
      楚該帳號使用之情形云云。而證人許景輝固於原審審理時
      結證稱：伊有申請網路帳號，叫伊子甲○○幫忙申請。ak
      -ira123abc@yahoo.com.tw ，是為籌備網路拍賣東西所使
      用，在申請期間，伊被查獲，伊未使用。被告於約90至92
      年將上開帳號及密碼交給伊，嗣後沒有給予他人，就放在
      店內。店內有櫃台，下面有很多東西，包括銀行帳戶，伊
      那時候被扣在保二總隊一直至法院而有1 、2 日，嗣後伊
      沒回店內。伊在被抓後將店頂讓予魏張輝等語（參照原審
      卷第150 至152 頁）。查證人許景輝分別於90年4 月及同
      年12月間，在新竹市○○路35號因販賣盜版影音光碟為警
      查獲，案外人魏張輝於91年6 月1 日起至92年5 月7 日止
      ，在上址擔任負責人一節。業據臺灣新竹地方法院92年度
      訴字第518 號、台灣高等法院93年度上更一字第578 號刑
      事判決認定屬實，此有刑事判決在卷為憑（參照偵字第
      1302號卷第129 至138 、149 至162 頁）。而被告係於90
      年間為警查獲後，即將建億玩具行頂讓予案外人魏張輝而
      未至該處，被告如何能於92年8 月26日申請上開電子郵件
      信箱後，將該帳號之相關資料與密碼置於建億玩具行。是
      證人許景輝之證詞，顯與事理有違，不足以作為對被告有
      利之認定。準此，被告辯稱：伊申請該帳號後，即交由其
      父親許景輝使用云云。尚乏所據，無足憑信。
（六）因證人丙○○、乙○○於原審審理時就何人可使用上開電
      子郵件信箱及信箱之密碼何人知悉等重要情節，所為之證
      詞有所齟齬，參諸被告之辯解有不合情理，是本院認證人
      丙○○於偵查中具結證稱：被告自94年中起至95年初止，
      使用上開電子郵件信箱等語。較為可信，茲說明如後：
    1.證人丙○○於偵查中具結證述：被告自94年中起至95年初
      使用akira123abc@yahoo.com.tw帳號，伊在店內工作時，
      被告要求伊至雅虎上開帳號幫被告收信，被告有告知密碼
      等語（參照偵續一字第67至68頁）。嗣後雖於原審審理時
      改稱：伊對於akira123abc@yahoo.com.tw帳號有印象，好
      像是作網拍用之帳號，密碼是乙○○向伊講的。伊不清楚
      其他人是否有使用該電子郵件信箱，乙○○有交代伊在上
      班期間可上信箱看有賣掉什麼東西等語（參照原審卷第
      106 頁）。參諸證人乙○○於原審審理時證述：伊自頂店
      後有使用akira123abc@yahoo.com.tw帳號，店員沒有使用
      ，僅有伊在收發信，店員不知道密碼，因是他人交接時，
      僅有該人知道，且伊未改過密碼等情。上開證人丙○○與
      乙○○之證言就丙○○是否知悉電子信箱之密碼，兩者互
      為矛盾（參照原審卷第144 至145 頁）。而證人丙○○前
      於96年2 月間使用該帳號幫被告收受電子郵件一節，除據
      被告供承甚明（參照原審卷第179 頁），業經證人丙○○
      於原審審理時結證在卷（參照原審卷第107 頁）。並有數
      位聯合電信股份有限公司函覆之IP221.169.84 .185 、59
      .105 .99.250位置之相關資料1 紙附卷可考（參照偵續字
      第18號卷第39頁）。
    2.證人丙○○就使用上開帳號幫被告收信之過程證述：約2
      月多時，被告有打電話向伊說他朋友有要寄信至上開信箱
      ，但被告忘記密碼，所以被告叫伊去開信箱叫伊把信轉寄
      給被告等語（參照本院卷第107 頁）。而被告供稱：不知
      道該電子郵件信箱之密碼，問證人丙○○知不知道密碼，
      證人丙○○說知道等語（參照原審卷第179 頁）。足見兩
      者證言不同。佐以被告於原審審理時供述：該帳號只使用
      過1 、2 個星期，直到問證人丙○○該帳號之密碼前，有
      3 、4 年完全未管帳號內之信，因有1 個失聯朋友僅知道
      該帳號，所以伊始向證人丙○○表示，如有人找伊再向伊
      說，現在已經聯絡不上該友人，該友人是伊之高中同學，
      交情普通等語（參照原審卷第178 、183 至184 頁）。準
      此，被告前於92年8 月申請上開帳號後使用不到1 個月之
      時間，即交予其父許景輝，迄96年2 月止，近4 年的時間
      ，被告均未曾處理上開電子郵件信箱內的資料，又何以於
      96年間，突因1 位交情普通之朋友而央請證人丙○○代為
      收信，顯與事理有悖。
    3.徵諸被告供稱：當時該信箱資料是交與其父許景輝，認為
      有關該電子郵件信箱之密碼等資料應在店內，所以始問店
      員即證人丙○○等語（參照原審卷第179 頁）。惟證人許
      景輝於96年2 月間，因違反著作權法案件在台灣新竹監獄
      執行，此有台灣高等法院被告前案紀錄表供參（參照臺灣
      新竹地方法院95年度訴字第903 號卷第12至16頁），倘被
      告有將上開電子郵件信箱之帳號及密碼交予其父許景輝，
      突欲使用該帳號時，理應直接詢問其父，而非僅憑猜測即
      逕至建億玩具行內請求證人丙○○使用上開電子郵件信箱
      ，其與常情不符。職是，證人丙○○、乙○○前於原審審
      理時就何人可使用上開電子郵件信箱及信箱之密碼何人知
      悉等重要情節，所為之證詞有所齟齬，渠等之證言已難採
      信。況被告之辯解復有如上諸多不合情理之處。故當以證
      人丙○○於偵查中所證：被告自94年中起至95年初止，使
      用上開電子郵件信箱等語，較為可信。足見被告於前開期
      間以上開信箱收信，且知悉密碼而得自由使用該信箱，是
      被告對於另案被告乙○○利用上開電子郵件信箱上網刊登
      販賣盜版光碟之訊息一事，實難諉為不知，其所辯無足憑
      採。
    4.被告另辯稱：伊於89年之前，信用卡被停卡，而akira123
      abc 帳號於92年8 月份申請，依據雅虎奇摩公司之規定，
      其於92年7 月20日以後申請帳號，必須通過信用卡認證始
      能拍賣東西，該帳號認證之手機固係伊之手機號碼，惟該
      支手機之前係伊父使用，所以該帳號之信用卡及手機認證
      均非伊去申請的云云（參照原審卷第57頁）。並提出雅虎
      奇摩拍賣服務說明、財團法人金融聯合徵信中心會員報送
      信用卡資料明細等附卷為據（參照原審卷第60至62、82至
      84頁）。惟查，上開akira123abc 帳號於93年6 月8 日凌
      晨3 時7 分56秒許以行動電話號碼0000000000通過手機認
      證，而該行動電話之申請人為被告，此有香港商雅虎資訊
      股份有限公司台灣分公司（下稱雅虎公司）97年11月11日
      雅虎資訊（九七）字第01616 號函暨其所附遠傳電信股份
      有限公司之函在卷為憑（參照偵續一字第20號偵查卷第
      108 至111 頁）。上開函文固稱該帳號並未通過信用卡認
      證，惟經原審再次函查之結果：雅虎公司雖自92年7 月4
      日起即強制要求新加入拍賣之會員，如欲使用賣家功能刊
      登拍賣商品必須經過信用卡認證，會員akira123abc 係於
      92年8 月26日加入拍賣會員，並於同日通過信用卡認證。
      惟該帳號因久未刊登商品，故信用卡認證已失效等情，此
      有雅虎公司98年10月1 日雅虎資訊（九八）字第02238 號
      函暨其所附服務說明存卷可考（參照原審卷第66至67頁）
      。而信用卡認證僅係確認會員提供之信用卡有效，並不限
      於需持會員本人之卡片進行認證一節，亦經原審確認無訛
      ，製有公務電話紀錄1 紙供參（參照原審卷第68頁）。職
      是，被告縱使於92年間無申請信用卡之紀錄，要與其實際
      確係為該帳號之申請人無涉，況上開帳號認證之手機號碼
      係被告所申請，就該手機之實際持用人為何，被告亦未提
      出其他事證以供本院參酌，其所辯尚乏所據，不足憑採。
    5.綜上所陳，被告與另案被告乙○○共同僱用證人丙○○、
      丁○○，並實際參與建億玩具行之營運，且提供其所申請
      之電子郵件信箱予另案被告乙○○上網刊登販賣盜版光碟
      之訊息之事實，應堪認定。
（七）按商標之使用係指為行銷之目的，將商標用於商品、服務
      或其有關之物件，或利用平面圖像、數位影音、電子媒體
      或其他媒介足以使相關消費者認識其為商標，修正商標法
      第6 條定有明文。故經過電磁作用，以遊樂器、光碟機、
      電腦主機之操作為媒介，其於電視或螢幕前出現商標圖樣
      者，該標示型態足資一般商品購買人認識其表彰商品之來
      源者，仿冒之光碟片已與商標結合為一體，應認屬於商標
      法第6 條之所稱之利用數位影音、電子媒體或其他媒介足
      以使相關消費者認識其為商標之範疇。依前揭證物顯示，
      如附表一至七所示遊戲光碟經由電磁作用，在電視或螢幕
      上會出現如附件所示之商標圖樣，此等商標均係新力公司
      、世雅公司、微軟公司、光榮公司向我國經濟部中央標準
      局註冊登記，應受我國商標法之保護，且為業界及消費者
      等相關大眾所共知之商標，被告明知所販售之仿冒遊戲光
      碟片係仿冒商標之商品，足以使人與真品之來源發生混淆
      ，顯已侵害他人商標權。
（八）按凡以自己犯罪之意思而參與犯罪，無論其所參與者是否
      犯罪構成要件之行為，均為正犯。而共同實施犯罪行為之
      人，在合同意思範圍內，各自分擔犯罪行為之一部，相互
      利用他人之行為，以達其犯罪之目的者，行為人即應對於
      全部所發生之結果，共同負責。最高法院25年上字第2253
      號、28年上字第3110號分別著有判例。被告固辯稱其於本
      案僅有幫助行為云云。惟查：
    1.如附表一至三所示PS2 、PS系統遊戲光碟內含之「Librar
      yPrograms 」電腦程式著作及如附表六「XBOX」系統遊戲
      光碟內所儲存之「XBOX Development Kit」軟體遊戲開發
      套件及「Halo」遊戲軟體，分別係告訴人新力公司、微軟
      公司享有著作權之電腦程式著作，有各該公司所提出之著
      作權登記證明文件等資料在卷可據（參照他字第783 號卷
      第17至24頁；他字第1440號卷第16至17、30至31頁）。
    2.上開電腦程式著作，依據35年中美友好通商航海條約、82
      年7 月16日簽署生效之「北美事務協調委員會與美國在臺
      協會著作權保護協定」、我國著作權法第4 條之規定，以
      及91年1 月1 日簽署生效之世界貿易組織（WTO ）中之與
      貿易有關之智慧財產權協定（TRIPS ），均為受我國著作
      權法保護之著作物，非經同意、授權，不得擅自重製。被
      告明知上情，竟未經新力公司及微軟公司之授權，由其負
      責建億玩具行內貨品之擺放及補貨等相關營運事項，推由
      另案被告乙○○利用放置在新竹市○○路40巷25之1 號3
      樓之16處所之電腦、機器設備，將上開電腦程式著作重製
      於空白光碟片內，且與另案被告乙○○共同僱用證人丙○○、丁○○在建億玩具行內，販賣上開由另案被告乙○○
      重製並陳列在建億玩具行店內架上之盜版遊戲光碟予不特
      定顧客，業已侵害上開著作權人之著作財產權，其顯係基
      於自己犯罪之意思而參與犯罪，並與另案被告乙○○、丙○○、丁○○等有犯意之聯絡及行為之分擔，應負共犯責
      任。被告所辯稱：僅係以幫助之意思，而未參予正犯之構
      成要件犯罪事實云云，顯非可採。
（九）按刑法上所謂常業犯，指反覆以同種類行為為目的之社會
      活動之職業性犯罪而言，至於犯罪所得之多寡，是否恃此
      犯罪為唯一之謀生職業，則非所問，縱令兼有其他職業，
      仍無礙於該常業犯罪之成立，最高法院85年度台上字第
      510 號著有判例。是刑法上之常業犯，原不以專業為必要
      ，縱係兼營亦無解於常業罪之成立。經查：
    1.被告於原審審理時供述：伊自94年中起至95年1 月初止之
      期間，受僱於新竹縣新豐鄉的朗碩科技公司擔任業務，無
      固定工作時間等語（參照原審卷第182 頁）。參諸被告出
      入建億玩具行之時間1 個星期達1 、2 次，甚至2 、3 次
      ，暨扣案之盜版光碟數量近6 萬片等情。顯見被告係以建
      億玩具行販賣盜版光碟之營業收入為生，並以之為常業甚
      明。
    2.本案復有建億玩具行之名片、台灣新竹地方法院檢察署97
      年3 月4 日勘驗筆錄及其列印資料、扣案物照片（參照偵
      續一字第20號卷第20、30至34頁；臺灣新竹地方法院95年
      度訴字第903 號卷第147 至16 0頁）等附卷可稽，暨如附
      表八所示之盜版遊戲光碟、光碟目錄、電腦主機、DVD 燒
      錄機、VCD 燒錄機、印表外包裝封面貼紙彩色雷射印表機
      、列印光碟片表面彩色噴墨印表機、空白光碟片、棉套、
      全自動機械手臂自動換片光碟印表機、光碟封面貼紙及空
      白客人訂購單等物扣案為憑。益徵本案事證明確，被告犯
      行洵堪認定，應予依法論科。
二、新舊法之比較：
    被告行為後，刑法部分條文業於94年1 月7 日修正，94年2
    月2 日公布，95年7 月1 日施行，現行刑法第2 條第1 項規
    定：行為後法律有變更者，適用行為時之法律。但行為後之
    法律有利於行為人者，適用最有利於行為人之法律。上開規
    定乃與刑法第1 條罪刑法定主義契合，而貫徹法律禁止溯及
    既往原則，係規範行為後法律變更所生新舊法律比較適用之
    準據法。是刑法第2 條本身雖經修正，然刑法第2 條既屬適
    用法律之準據法，本身尚無比較新舊法之問題，應一律適用
    裁判時之現行刑法第2 條規定以決定適用之刑罰法律。再者
    ，刑法第2 條第1 項之規定，係規範行為後法律變更所生新
    舊法律比較適用之準據法。所謂行為後法律有變更者，包括
    構成要件之變更而有擴張或限縮，或法定刑度之變更。行為
    後法律有無變更，端視所適用處罰之成罪或科刑條件之實質
    內容，修正前後法律所定要件有無不同而斷。新舊法條文之
    內容有所修正，除其修正係無關乎要件內容之不同或處罰之
    輕重，而僅為文字、文義之修正或原有實務見解、法理之明
    文化，或僅條次之移列等無關有利或不利於行為人，非屬該
    條所指之法律有變更者，可毋庸依該規定為新舊法之比較，
    應依一般法律適用原則，適用裁判時法。比較新舊法時，應
    就罪刑有關之事項。例如，共犯、未遂犯、想像競合犯、牽
    連犯、連續犯、結合犯、累犯加重、自首減輕、其他法定加
    減原因及加減例等一切情形，綜合全部罪刑之結果而為比較
    ，予以整體適用（參照最高法院95年5 月23日95年度第8 次
    刑庭會議決議、最高法院97年度臺上字第37號判決）。茲分
    別比較如後：
（一）修正前刑法第28條規定：二人以上共同實施犯罪之行為者
      ，均為正犯。修正後同法條則規定：二人以上共同實行犯
      罪之行為者，均為正犯。因原「實施」之概念，包含陰謀
      、預備、著手及實行等階段，故修正為僅共同實行犯罪行
      為者，始成立共同正犯，而排除陰謀共同正犯、預備共同
      正犯之適用。本件被告甲○○、另案被告乙○○、丙○○
      、丁○○等所為上開犯行，均有犯意之聯絡及行為之分擔
      ，不論新、舊法均應論以共同正犯，新法並非較有利於被
      告，依刑法第2 條第1 項從舊從輕原則，應依修正前之刑
      法第28條論處。
（二）修正前刑法第55條關於想像競合犯規定：一行為而觸犯數
      罪名者，從一重處斷。修正後之刑法第55條規定：一行為
      而觸犯數罪名者，從一重處斷。但不得科以較輕罪名所定
      最輕本刑以下之刑。其內容固有修正，惟比較新舊法之結
      果，法律效果並無不同，新法並非較有利於被告。
（三）刑法第55條關於牽連犯之規定，業於94年1 月7 日修正公
      布刪除，並於95年7 月1 日施行，比較新舊法之規定，被
      告所為於刑法修正前可依牽連犯之規定從重論以一罪，其
      於刑法修正後則須分論併罰，比較修正前、後之規定，自
      以修正前之規定較有利於被告。
（四）刑法第56條連續犯之規定，業於94年1 月7 日修正公布刪
      除，並於95年7 月1 日施行，此刪除雖非犯罪構成要件之
      變更，然顯已影響行為人刑罰之法律效果，自屬法律有變
      更。被告所為於刑法修正前可依連續犯之規定論以一罪，
      其於刑法修正後則須分論併罰，比較修正前、後之規定，
      以修正前之規定較為有利於被告。
（五）商標法第81條第1 款、第82條法定本刑中關於罰金刑之規
      定，因刑法第33條第5 款業經修正，罰金最低額提高為新
      臺幣1 千元以上，並以百元為單位，經新、舊法比較，應
      以舊法規定有利於被告。
（六）綜上所論，本案比較上揭新、舊刑法結果，並本於統一性
      及整體性原則，修正前之刑法較有利於被告，爰一體適用
      修正前之刑法。
（七）因被告行為後，著作權法於95年5 月30日修正刪除第94條
      有關常業犯之規定，修正前著作權法第94條規定：以犯第
      91條第1 項、第2 項、第91條之1 、第92條或第93條之罪
      為常業者，處1 年以上7 年以下有期徒刑，得併科新臺幣
      30萬元以上300 萬元以下罰金。以犯第91條第3 項之罪為
      常業者，處1 年以上7 年以下有期徒刑，得併科新臺幣80
      萬元以上800 萬元以下罰金。而修正後被告所犯違反著作
      權法多次犯行，應予分論併罰，經比較新舊著作權法結果
      ，應以行為時法較有利於行為人，依刑法第2 條第l 項前
      段，即適用行為時即93年9 月1 日修正公布之著作權法。
三、論罪科刑：
（一）本件被告甲○○與另案被告乙○○、丙○○及丁○○等4
      人共同基於常業之犯意，未經新力公司及微軟公司之同意
      或授權，而意圖銷售擅自重製上開電腦程式著作，並進而
      販售散布，核其所為係犯修正前著作權法（93年9 月1 日
      修正公布之著作權法，下稱修正前著作權法）第94條第2
      項規定：以犯第91條第3 項意圖銷售而擅自以重製於光碟
      之方法侵害他人之著作財產權為常業罪。至其低度之散布
      行為及意圖散布而持有、公開陳列之行為，應為高度之重
      製行為所吸收（參照最高法院88年度台上字第3300號判決
      ），均不另論罪。
（二）被告推由另案被告乙○○重製遊戲光碟之過程，未得如附
      件所示之商標權人之同意或授權，而使用如附件所示商標
      於同一商品，核其所為係犯商標法第81條第1 款之未得商
      標權人同意於同一商品使用相同之註冊商標罪、同法第82
      條之販賣仿冒商品罪。被告先後多次違反商標法第81條第
      1 款、同法第82條之犯行，均時間緊接，方法相同，各觸
      犯構成要件相同之罪名，顯係分別基於概括犯意為之，均
      為連續犯，均應依修正前刑法第56條之規定，各以一罪論
      並加重其刑。再者，被告所犯上開二罪間，具有修正前刑
      法第55條後段方法與目的之牽連關係，應從一重之商標法
      第81條第1 款之罪處斷（參照最高法院94年度台上字第
      651 號判決）。
（三）按光碟片如已記載儲存表意人之意思或思想，藉機器或電
      腦之處理所顯示之聲音、影像或符號，足以為表示其用意
      之證明者，依刑法第220條第2項之規定，應認係準文書之
      一種。擅自重製他人之光碟片即所謂仿冒或仿冒之光碟片
      ，其外觀包裝雖無被害人公司名稱及授權生產文字，惟如
      該光碟片內已燒錄儲存被害人公司名稱及授權生產文字，
      藉機器或電腦之處理，螢幕會顯示被害人公司名稱及授權
      生產文字，足以生損害於公眾或他人，應認係偽造之準文
      書。至販賣此等仿冒之光碟片，是否成立刑法第216 條、
      第210 條之行使偽造私文書罪，因其態樣不一，販賣者是
      否以偽作真之意思販賣？有無本於仿冒光碟內容之偽造準
      文書有所主張？是否足以生損害於公眾或他人？其為事實
      認定問題，應依販賣者主觀之意思及客觀之行為，以資審
      斷。如販賣者主觀上係以偽作真之意思販賣，且知買受者
      一經藉機器或電腦之處理，仿冒光碟內容之偽造準文書必
      當顯現，仍予以出售，將該偽造之準文書置於可能發生文
      書功能之狀態下，應認係對偽造準文書之內容有所主張之
      行使行為，倘足以生損害於公眾或他人，即應成立行使偽
      造文書罪，買受者是否知其為仿冒品，並非所問。如販賣
      者主觀上並無以偽作真之意思，則不成立行使偽造文書罪
      （參照最高法院94年度第12次刑事庭會議決議）。所謂販
      賣者主觀上並無以偽作真之意思，係指販賣者主觀上不知
      上開具準文書屬性之仿冒或仿冒之光碟片係偽造或變造者
      。或不知依該偽造準文書之用法，如仿冒或仿冒光碟片者
      ，得以之充為真正文書加以使用而言。最高法院19年上字
      第653 號、72年度台上字第4709號分別著有判例。申言之
      ，如販賣者知悉其所販賣者為仿冒或仿冒之光碟片，且知
      買受者一經藉機器或電腦之處理，仿冒光碟內容之偽造準
      文書必當顯現，仍予以出售，將該偽造之準文書置於可能
      發生文書功能之狀態下，應認係對偽造準文書之內容有所
      主張之行使行為。參諸最高法院26年滬上字第23號、49年
      台非字第24號分別著有判例，即應成立行使偽造文書罪。
      至買受者是否知悉其為仿冒品，或仿冒光碟片販售價格之
      高低，並非所問（參照最高法院95年度台上字第5302號、
      97年度台上字第357 號、97年度台上字第1692號判決）。
      經查：
    1.被告對於建億玩具行內販賣盜版光碟一情供承不諱（參照
      原審卷第181 頁），且實際參與建億玩具行之營運，並與
      另案被告乙○○共同僱用另案被告丙○○、丁○○販賣盜
      版光碟等情，已據本院認定如前。復參諸被告曾有販賣盜
      版光碟之前案紀錄。有臺灣新竹地方法院86年度易字第
      906 號、台灣高等法院86年度上易字第6409號、94年度上
      更二字第780 號刑事判決、台灣高等法院被告前案紀錄表
      可考（參照本院卷第410 至422 頁）。
    2.是被告對於附表三所示PS系統盜版遊戲光碟透過電視遊樂
      器主機執行時，在螢幕或電視畫面上會出現日商新力公司
      之「Licensed by Sony Computer Entertainment Inc.」
      ，如附表四之SS系統盜版遊戲光碟、附表五之DC系統盜版
      遊戲光碟，經由電視遊樂器之執行，在電視畫面上均會出
      現「Producted by or Under Licensed from Sega
      Enterp -rises,Ltd.」等準私文書之事實，主觀上知悉甚
      詳，竟持以販賣交付後藉以行使該準私文書，應認係對偽
      造準文書之內容有所主張之行使行為，參諸上開說明，其
      所為核係犯刑法第216 條、第210 條、第220 條第2 項之
      行使偽造準私文書罪。其偽造準私文書之低度行為，為行
      使之高度行為所吸收，不另論罪。被告先後多次行使偽造
      準私文書之犯行，時間緊接，方法相同，觸犯構成要件相
      同之罪名，顯係基於概括犯意為之，為連續犯，應依修正
      前刑法第56條之規定，以一罪論並加重其刑。
（四）被告與另案被告乙○○、丁○○、丙○○等4 人，就上開
      犯行，各自其等參與時間起，均有犯意之聯絡及行為之分
      擔，均為共同正犯。被告係以一行為同時觸犯上開三罪名
      ，即商標法第81條第1 款、刑法第216 條、第220 條第2
      項、第210 條行使偽造準私文書，修正前著作權法第94條
      第2 項，且違反商標法、行使偽造準私文書部分同時侵害
      新力公司、微軟公司及世雅公司之法益，為想像競合犯，
      應從一重修正前著作權法第94條第2 項以犯意圖銷售而擅
      自以重製於光碟之方法侵害他人著作財產權為常業罪論斷
      。至於檢察官認被告所犯上開各罪，具修正前刑法第55條
      後段方法目的之牽連關係，容有誤會，附此敘明。
（五）被告侵害光榮公司「KOEI」商標權及微軟公司「Halo 」
      遊戲軟體電腦程式著作權之行為，雖未據起訴，惟此部分
      與前開論罪科刑部分有修正前刑法第55條前段想像競合之
      裁判上一罪關係，應為起訴效力所及。再者，被告主觀上
      既已知悉其所販售之世雅公司之SS系統、DC系統盜版遊戲
      光碟盜版遊戲光碟，經由電視遊樂器之執行，在電視畫面
      上均會出現「Producted by or Under Licensed from
      Sega Enterprises, Ltd.」等準私文書，竟持以販賣交付
      後藉以行使該準私文書，應認係對偽造準文書之內容有所
      主張之行使行為，亦係犯刑法第216 條、第210 條、第22
      0 條第2 項之行使偽造準私文書罪，此部分雖未據起訴，
      惟此部分與前開論罪科刑部分有修正前刑法第55條前段想
      像競合之裁判上一罪關係，應為起訴效力所及，本院自得
      併予審理，且檢察官業於98年10月5 日原審準備程序時當
      庭補充（參照原審卷第56頁），附此說明。
（六）起訴書固認被告係自其父許景輝受讓擺放在新竹市○○路
      40巷25之1 號3 樓之16處所之盜版遊戲光碟及電腦、DVD
      燒錄機、VCD 燒錄機、雷射印表機、噴墨印表機、自動換
      片光碟印表機等機器設備及新竹市○○路35號建億玩具行
      之店面等語。惟證人乙○○已於警詢、偵查時證稱：係向
      另案被告許景輝購買本案之盜版遊戲、燒錄機、電腦等設
      備，並承租建億玩具行之店面，其為建億玩具行之負責人
      （參照核退字第9 號卷第4 至5 、98頁；偵字第1302號卷
      第55、141 頁），並據本院97年度刑智上更（一）字第13
      號刑事判決認定屬實。證人乙○○雖於原審審理時證稱：
      伊忘記自何人接手建億玩具行，原負責人並非被告或到庭
      之證人等語（參照原審卷第133 頁）。嗣於本院審理中結
      證稱：伊自黃豐言接手建億玩具行，並非許景輝等語（參
      照本院卷第429 頁）。惟均未提及被告有頂讓建億玩具行
      之店面，並承接燒錄盜版光碟機器設備之情。復參以證人
      許景輝於原審審理時證稱：被告在伊之前曾經營過建億玩
      具行，被抓到之後就換成伊，中山路40巷倉庫是自伊經營
      之後始有，被告應該不知道伊承租中山路40巷倉庫的事情
      一節觀之（參照原審卷第156 至157 頁），尚無任何證據
      足認被告確有自許景輝處受讓擺放在新竹市○○路40巷25
      之1 號3 樓之16處所之盜版遊戲光碟、燒錄機等機器設備
      及建億玩具行之店面，檢察官上開主張，容有誤會，併予
      敘明。
（七）原審因予論罪科刑，雖非無見。惟查：
    1.刑法上量刑之一般標準，應以行為人之責任為基礎，並審
      酌一切情狀，尤應注意刑法第57條所列各款事項，為科刑
      輕重之標準，諸如犯罪之手段、犯罪行為人違反義務之程
      度、犯罪所生之危險、犯罪行為人犯罪後之態度，均應綜
      合考量。而刑之量定與定應執行之刑，固為實體法上賦予
      法院得為自由裁量之事項，但此項職權之行使，仍應受比
      例原則、平等原則及罪刑相當原則之支配，審酌刑法第57
      條所列各款應行注意事項及一切情狀為之，使輕重得宜，
      罰當其罪，以符合法律授權之目的，此即所謂自由裁量權
      之內部界限（參照最高法院80年度臺非字第473 號、96年
      度臺上字第2357號、96年度臺上字第7583號、97年度臺上
      字第6874號判決）。經查：
      本件被告雖於原審否認犯行，然於本院審理時，已坦承
        部分犯行不諱。並向內政部賑災專戶捐贈公益捐15萬元
        。此有99年5 月17日郵政劃撥儲金存款收據附於本院卷
        可參（參照本院卷第316 頁）。職是，原審未及審酌上
        開情狀，所量處被告罪刑，尚有未洽。
      參酌另案被告乙○○因以犯意圖銷售而擅自以重製於光
        碟之方法侵害他人之著作財產權為常業，經本院97年度
        刑智上更（一）字第13號刑事判決處有期徒刑1 年6 月
        ，減為有期徒刑10月等情。有台灣高等法院乙○○前案
        紀錄表附於本院卷可憑（參照本院卷第377 頁）。準此
        ，本院認原審以被告因以犯意圖銷售而擅自以重製於光
        碟之方法侵害他人之著作財產權為常業，量處有期徒刑
        2 年，減為1 年，尚難謂符合罪刑相當原則與自由裁量
        權之內部界限。
    2.復按商標法第83條及93年9 月1 日修正之著作權法第98條
      均有關於沒收之特別規定，應優先於刑法第38條第1 項第
      2 款而適用。而商標法第83條規定「犯前二條之罪所製造
      、販賣、陳列、輸出或輸入之商品，或所提供於服務使用
      之物品或文書，不問屬於犯人與否，沒收之。」係採義務
      沒收主義，法院並無裁量沒收與否之權限；93年9 月1 日
      修正之著作權法第98條規定「犯第91條至第96條之1 之罪
      ，供犯罪所用或因犯罪所得之物，得沒收之。但犯第91條
      第3 項及第91條之1 第3 項之罪者，其得沒收之物，不以
      屬於犯人者為限。」則係採職權沒收主義，沒收與否，法
      院有裁量之權。採義務沒收主義者，自應優先於採職權沒
      收主義之規定而適用。原判決認被告以一行為同時觸犯93
      年9 月1 日修正之著作權法第94條第2 項、刑法第216 條
      、第220 條第2 項、第210 條行使偽造準私文書及商標法
      第81條第2 款之罪，應從一重之上揭著作權法第94條第2
      項之罪處斷。然原審將扣案如附表八編號1 至4 所示之盜
      版遊戲光碟，併依上述著作權法第98條規定宣告沒收，其
      適用法則，尚非妥適。
    3.被告上訴意旨，雖非以此指摘原判決不當，然查原判決既
      有上開可議，要屬無可維持，應予撤銷改判。
（八）爰審酌被告前有多次販售侵害他人著作權光碟遭判處罪刑
      確定之前案紀錄，猶不知警惕，其再次與另案被告乙○○
      從事重製販售侵害他人著作權、商標權之光碟以獲利，造
      成他人智慧財產權受損，甚且嚴重影響我國國際形象，且
      查扣之盜版光碟數量甚多，實值非難，犯後僅承認部分犯
      行，態度非佳，且未與告訴人達成民事和解，兼衡其學歷
      為高中畢業，並向內政部賑災專戶捐贈公益捐等一切情狀
      ，量處如主文所示之刑。參諸被告犯罪時間在96年4 月24
      日以前，所犯之罪並非中華民國96年罪犯減刑條例第3 條
      規定不得減刑之罪，爰依該條例第2 條第1 項第3 款之規
      定，減輕其刑2 分之1 。
（九）扣案如附表八所示之物，編號1至4係另案被告乙○○所重
      製之盜版光碟，供被告及共犯乙○○、丙○○、丁○○犯
      本件侵害著作權常業罪所用之物，且係侵害他人商標權所
      製造之商品，是以上開侵害商標權之盜版光碟應依商標法
      第83條宣告沒收。至附表八編號5 至11物品均係另案被告
      乙○○所有且供本件犯罪所用之物，業據另案被告乙○○
      陳明在卷（參照核退字第9 卷第8 頁）。暨編號12至14物
      品，係另案被告乙○○所有，供犯本罪預備之物，業據另
      案被告乙○○供承甚明（參照臺灣新竹地方法院95年度訴
      字第903 號卷第169 頁），基於共犯連帶負責原則，爰分
      別依修正前著作權法第98條及刑法第38條第1 項第2 款之
      規定，均予宣告沒收。另附表八編號3 扣案光碟之數量應
      為7,555 片，起訴書誤載為10,543片，此部分業經檢察官
      於原審準備程序蒞庭時當庭更正（參照原審卷第56頁）。
      上開扣案物，固經本院97年度刑智上更（一）字第13號刑
      事判決宣告沒收，惟按沒收物之執行完畢與沒收物之不存
      在，並非一事，因犯罪依法必須沒收之物，雖已於共同正
      犯中之一人確定判決諭知沒收，並已執行完畢，對於其他
      共犯之判決，仍應宣告沒收（參照最高法院98年度台上字
      第4844號、4214號、96年度台上字第6219號判決）。因本
      件扣案物均尚未執行完畢等情，有原審公務電話紀錄及扣
      押物處分處理列印畫面等件為據（參照原審卷第63、70頁
      ），自應予宣告沒收，併予敘明。
（十）起訴書固認被告之犯罪時間係自94年6月間起至為警查獲
      時止等語，惟既無證據足認被告有自其父許景輝處受讓擺
      放在新竹市○○路40巷25之1號3樓之16處所之盜版遊戲光
      碟、燒錄機等機器設備及建億玩具行之店面，已如前述。
      ，而被告之犯罪時間既經本院認定係自94年10月間某日起
      至為警查獲時即95年1 月3 日止，理由詳如貳之一所述。
      從而，就公訴意旨所認被告自94年6 月間某日起至同年10
      月間某日止之違反著作權法、違反商標法及行使偽造準私
      文書等犯行，均無從使本院形成有罪之心證。此外，復查
      無其他積極證據證明被告確有公訴人所指該部分之犯行，
      惟公訴意旨認此部分與前揭論罪科刑之部分為同一案件之
      實質上一罪關係，爰不另為無罪之諭知，併此說明。
據上論斷，應依刑事訴訟法第369 條第1 項前段、第364 條、第
299 條第1 項前段，修正前著作權法第94條第2 項、第98條，商
標法第81條第1 款、第82條、第83條，刑法第11條、第2 條第1
項前段，修正前刑法第28條，刑法第216 條、第220 條第2 項、
第210 條，修正前刑法第55條前段，刑法第38條第1 項第2 款，
中華民國96年罪犯減刑條例第2 條第1 項第3 款、第7 條，判決
如主文。
本案經檢察官高碧霞到庭執行職務。
中    華    民    國    99    年    9    月    13     日
                    智慧財產法院第一庭
                          審判長法  官  李得灶
                                法  官  熊誦梅
                                法  官  王俊雄
以上正本係照原本作成。
如不服本判決，應於收受送達後十日內向本院提出上訴書狀，其
未敘述上訴之理由者並得於提起上訴後十日內向本院補提理由書
（均須按他造當事人之人數附繕本）。
中    華    民    國    99    年     9    月   13     日
                                書記官  王英傑
附錄刑事妥速審判法第8 條與本案論罪科刑法條全文：
刑事妥速審判法第8 條
案件自第一審繫屬日起已逾6 年且經最高法院第三次以上發回後
，第二審法院更審維持第一審所為無罪判決，或其所為無罪之更
審判決，如於更審前曾經同審級法院為二次以上無罪判決者，不
得上訴於最高法院。
93年9月1日修正公布之著作權法第91條
擅自以重製之方法侵害他人之著作財產權者，處3 年以下有期徒
刑、拘役，或科或併科新臺幣75萬元以下罰金。
意圖銷售或出租而擅自以重製之方法侵害他人之著作財產權者，
處6 月以上五年以下有期徒刑，得併科新臺幣20萬元以上2 百萬
元以下罰金。
以重製於光碟之方法犯前項之罪者，處 6 月以上 5 年以下有期
徒刑，得併科新臺幣 50 萬元以上 5 百萬元以下罰金。
著作僅供個人參考或合理使用者，不構成著作權侵害。
93年9月1日修正公布之著作權法第94條
以犯第91條第1項、第2項、第91條之1、第92條或第93條之罪為
常業者，處1年以上7年以下有期徒刑，得併科新臺幣30萬元以上
3百萬元以下罰金。
以犯第91條第3項之罪為常業者，處1年以上7年以下有期徒刑，
得併科新臺幣80萬元以上8百萬元以下罰金。
商標法第81條
未得商標權人或團體商標權人同意，有下列情形之一者，處3年
以下有期徒刑、拘役或科或併科新臺幣20萬元以下罰金：
一、於同一商品或服務，使用相同之註冊商標或團體商標者。
二、於類似之商品或服務，使用相同之註冊商標或團體商標，有
    致相關消費者混淆誤認之虞者。
三、於同一或類似之商品或服務，使用近似於其註冊商標或團體
    商標之商標，有致相關消費者混淆誤認之虞者。
商標法第82條
明知為前條商品而販賣、意圖販賣而陳列、輸出或輸入者，處1
年以下有期徒刑、拘役或科或併科新臺幣5萬元以下罰金。
刑法第210條
偽造、變造私文書，足以生損害於公眾或他人者，處5年以下有
期徒刑。
刑法第216條
行使第210條至第215條之文書者，依偽造、變造文書或登載不實
事項或使登載不實事項之規定處斷。
刑法第第220條
在紙上或物品上之文字、符號、圖畫、照像，依習慣或特約，足
以為表示其用意之證明者，關於本章及本章以外各罪，以文書論
。
錄音、錄影或電磁紀錄，藉機器或電腦之處理所顯示之聲音、影
像或符號，足以為表示其用意之證明者，亦同。


司法院資訊處製作；財團法人民間司法改革基金會備份。
